臺灣高等法院臺南分院刑事判決　　　　　　九十年度上重更(四)字第六四三號　Ｇ
　　　上　訴　人
　　　即　被　告　丁　○　○
　　　共　　　同
　　　指定辯護人　本院公設辯護人　庚　○　○
右上訴人因殺人等案件，不服臺灣嘉義地方法院八十六年度重訴字第一六號中華民國
八十七年八月十五日第一審判決（起訴案號：臺灣嘉義地方法院檢察署八十六年度偵
字第五九一一號、第六０三七號、第六七七一號、第七四一三號、第七六三九號、第
七六七八號），提起上訴，判決後由最高法院第四次發回更審，本院判決如左：
      主      文
原判決關於己○○及丁○○殺人暨所定應執行刑部分均撤銷。
己○○共同未經許可，無故持有手槍，累犯，處有期徒刑伍年陸月。扣案之巴西ＴＡ
ＵＲＵＳ廠製九ＭＭ半自動手槍（含彈匣壹個）及匈牙利ＦＥＧ廠制九ＭＭ半自動手
槍（含彈匣壹個）各壹把、子彈參顆均沒收。
丁○○共同未經許可，無故持有手槍，處有期徒刑伍年。扣案之巴西ＴＡＵＲＵＳ廠
製九ＭＭ半自動手槍（含彈匣壹個）及匈牙利ＦＥＧ廠制九ＭＭ半自動手槍（含彈匣
壹個）各壹把、子彈參顆均沒收。
      事      實
一、己○○曾於民國（下同）八十一年間因違反槍砲彈藥刀械管制條例等案件，經臺
    灣嘉義地方法院判處有期徒刑一年四月確定，並於八十三年七月二十五日執行完
    畢，猶不知悔改。緣己○○、丁○○與陳道宗（經判處無期徒刑，現上訴最高法
    院審理中）、林宜志（現由臺灣板橋地方法院審理中）、李俊孝、許世忠（以上
    二人由檢察官通緝中）等人，平日即與陳偉成、戊○○、許坤華、丙○○、乙○
    ○等人交惡，李俊孝更因經常受陳偉成及綽號「黑雞」丙○○等二人奚落，且陳
    偉成因許坤華前被林宜志、丁○○押至蘭潭毆辱，曾放話以後有機會要討回來，
    李俊孝、林宜志、丁○○因而對陳偉成、丙○○、許坤華心存芥蒂，及己○○因
    積欠戊○○新臺幣（以下同）十三萬元，為戊○○催討而感到不滿。嗣知悉陳偉
    成、許坤華、丙○○等人平日即在戊○○所經營「中庄花店」出入，己○○乃於
    八十六年八月二十六日晚上七時許，夥同丁○○、陳道宗（末者經本院以九十年
    度上重更（一）字第三七八號判處共同未經許可無故持有手槍罪刑在案，刻上訴
    最高法院中）、李俊孝、林宜志、許世忠等六人基於共同持槍人押以剝奪行動自
    由之犯意聯絡及共同基於意圖供自己犯罪所用，並持可供軍用制式手槍、子彈之
    犯意聯絡，由己○○、林宜志分持陳道宗所交由林宜志所保管，已裝填子彈，具
    有殺傷力之巴西ＴＡＵＲＵＳ場製九ＭＭ半自動手槍（含彈匣一個）及匈牙利Ｆ
    ＥＧ廠制九ＭＭ半自動手槍（含彈匣一個）各一把及子彈共十三發，而共同未經
    許可無故持有之，己○○、丁○○、陳道宗、李俊孝、林宜志、許世忠等六人乃
    乘己○○所有之ＵＲ─八五二八號克萊斯勒白色自小客車，至戊○○所開設之位
    於嘉義縣水上鄉忠和村檳榔樹角十五之二十號中庄花店欲押人予以毆打，到達花
    店後，己○○等六人持槍進入花店，旋即將花店鐵門拉下，發見許坤華、丙○○
    、乙○○三人在花店聊天，林宜志即取出預藏之手槍擊打許坤華頭部，己○○亦
    取出手槍擊打丙○○、乙○○頭部（傷害部分未據告訴），喝令許坤華、丙○○
    、乙○○三人不得亂動，己○○並質問戊○○之去向，丙○○回答戊○○不在，
    林宜志、己○○二人乃持槍喝令許坤華、丙○○、乙○○三人上車，林宜志、許
    世忠、李俊孝隨即將許坤華、丙○○、乙○○等三人押上己○○所有之ＵＲ─八
    五二八號自小客車，而剝奪許坤華等三人之行動自由，該車旋即由李俊孝開走，
    己○○則上樓找尋戊○○不著後留在花店待戊○○返回，陳道宗則搭乘丁○○所
    駕駛戊○○所有之Ｎ３─０五五五號車，隨ＵＲ─八五二八號自小客車一同離去
    （Ｎ３─０五五五號車後置放於嘉義市精忠國小，丁○○應無不法所有之意圖，
    不另論竊盜罪），二車開至中庄某處紅綠燈路口，丁○○搖下車窗向林宜志等人
    告知其欲駕車回花店接應己○○並抓戊○○等語，丁○○、陳道宗乃駕車回中庄
    花店接應己○○。而在李俊孝、林宜志、許世忠等人押許坤華、丙○○、乙○○
    三人離開花店同時，戊○○正巧返家，立即被己○○持槍看住，而剝奪其行動自
    由，己○○即叩機與林宜志等人聯絡，但未能聯絡上，己○○乃將戊○○強押至
    路旁，攔計程車至嘉義市○○○路四五六之五二號「天下第一園」陳道宗住處欲
    與陳道宗、丁○○、林宜志、李俊孝、許世忠等人取得聯絡會合；而陳道宗、丁
    ○○二人嗣後駕車回中庄花店，見己○○已不在，且亦無法與林宜志等人取得聯
    絡，其二人遂將戊○○所有之Ｎ３─０五五五號自小客車停放於精忠國小後，先
    後回嘉義市○○○路四五六之五二號「天下第一園」陳道宗住處，丁○○、陳道
    宗回至上開住處時，己○○已持槍強押戊○○在屋內客廳，陳道宗乃告知戊○○
    ：「李俊孝在其所經營的星璇服飾店看店時，陳偉成時常打電話去消遣李俊孝是
    什麼意思，所以我很不爽，所以才來押你們，是陳偉成害你們的」等語，陳道宗
    、己○○、丁○○則輪流看管戊○○。另李俊孝、林宜志、許世忠三人押著許坤
    華、丙○○、乙○○三人由李俊孝駕駛ＵＲ─八五二八號自小客車，於當日晚上
    七時三十分駛往嘉義縣竹崎鄉塘興村往無底潭之偏僻產業道路上停車（即嘉義縣
    竹崎鄉○○○段第一０二號土地附近），等候陳道宗、己○○、丁○○押戊○○
    前來會合，約十至十五分鐘後即當日晚上七時五十分許，尚未見陳道宗等人前來
    會合。此時，許坤華要求小便，林宜志即與其一同下車，其他人均留車上，之後
    許坤華與林宜志閒聊，林宜志則責問許坤華以前何以經常欺侮他，許坤華即回應
    稱：「你現在有槍不是最大，我不相信你有槍就敢打死我．．」等語，林宜志聞
    言大怒，而逾原共同押人教訓犯意，另自行起意槍殺許坤華，由林宜志開槍射殺
    許坤華頭部及身體，先開兩槍，隨後又補開五槍，使許坤華頭部及身體分佈有穿
    透性及貫穿性彈孔七處，因近距離多處槍傷造成心臟破裂，引起胸內大出血死亡
    ，然後換由許世忠駕車離去，另尋覓地點與陳道宗等人聯絡，其間林宜志等人並
    要丙○○聯絡陳偉成以便釣出，惟因無法聯絡而作罷，途中該車由竹崎─番路─
    中埔─澐水經關仔嶺路往白河方向行駛，至臺南縣白河鎮往嘉義縣水上鄉中庄三
    角潭之一產業道路時，李俊孝要丙○○下車，欲對丙○○不利，然丙○○沒有下
    車，雙方僵持約五分鐘，丙○○並懇求李俊孝渠等是童年朋友，何必這樣，李俊
    孝即無後續動作。其後，車子繼續開往嘉義縣水上鄉柳林村，中途由林宜志停車
    下車打電話與陳道宗、己○○取得聯絡後約定見面地點後，並繼續將車子開往嘉
    義縣民雄鄉頭橋往同縣新港鄉方向行駛等待會合；而陳道宗、己○○在「天下第
    一園」因見林宜志等人未回，陳道宗即令丁○○持槍看住戊○○後，隨即駕駛車
    號不詳之紅色小自客車搭載己○○外出尋找林宜志等人，嗣與林宜志取得聯絡，
    雙方約定見面地點，即在新港鄉○○地○○路邊，與林宜志等人會合，林宜志下
    車與陳道宗、己○○二人交談約五分鐘，林宜志再上車後，佯稱要回去射殺許坤
    華地點要將許坤華屍體拉到山下，惟行駛約一百公尺時，陳道宗、己○○又超車
    與林宜志交談，陳道宗、己○○與林宜志交談後，林宜志將車子掉頭回新港方向
    行駛，陳道宗、己○○所駕駛之紅色車則往嘉義方向駛去，隨後林宜志等人之車
    輛往新港偏僻產業道路遶約三十分鐘，於同日晚上十一時許，將丙○○、乙○○
    等二人載至嘉義縣新港鄉○○村○○○○道路上，李俊孝與丙○○發生口角，李
    俊孝亦另行起意殺害丙○○，持槍欲射殺丙○○，丙○○見狀趁機搶奪李俊孝手
    上槍枝，李俊孝之槍枝掉落地面，李俊孝、許世忠、丙○○三人乃在地上爭搶槍
    枝，林宜志見狀下車欲幫忙，乙○○即乘隙在車內翻越至駕駛座開車逃離，並駕
    該車至嘉義縣警察局民雄分局溪口分駐所報案；丙○○則趁亂奔走逃離現場，且
    因現場無路燈、月光等視線黑暗，以致李俊孝等人搶得槍枝後無法瞄準開槍及追
    殺始倖免於難。而陳道宗、己○○返回嘉義後，因林宜志等人之聯絡，得知乙○
    ○、丙○○均已逃逸，即要戊○○聯絡乙○○、丙○○，嗣後戊○○聯絡上乙○
    ○，乙○○告知已在嘉義縣警察局民雄分局溪口分駐所報案，陳道宗、己○○、
    丁○○等人知事蹟敗露，己○○不得不與戊○○一同前往溪口分駐所領車，己○
    ○、丁○○並將強押戊○○之槍枝交還陳道宗，嗣己○○至警局後佯稱該車為李
    俊孝所借走，惟經警識破，己○○始吐露實情，警方乃至許坤華陳屍地點查獲林
    宜志所擊發子彈彈殼四顆、未擊發子彈一顆；嗣後警方接獲匿名報案，而於同年
    十月三日下午五時十分在嘉義縣竹崎鄉鹿滿村興產橋下尋獲林宜志等人作案用之
    上開二把手槍及具殺傷力之子彈五顆（拆解一顆，試射二顆）。
二、案經嘉義縣警察局竹崎分局、民雄分局報請及嘉義市警察局移送臺灣嘉義地方法
    院檢察署檢察官偵查起訴。
      理      由
一、上訴人即被告己○○固坦承於上開時地持有上開槍彈，及因同夥李俊孝常遭丙○
    ○、陳偉成奚落而有所不滿，欲前往教訓，乃於上開時地夥同丁○○、陳道宗、
    李俊孝、林宜志、許世忠等六人共同持槍至上揭中庄花店，一進門隨即持槍擊打
    被害人丙○○、乙○○頭部，並由同夥林宜志、許世忠、李俊孝將被害人許坤華
    、丙○○、乙○○等三人押上ＵＲ－八五二八號自小客車，另同夥陳道宗、丁○
    ○則分別駕車一同離去，伊則留在花店待戊○○返回屋內再與戊○○攔計程車至
    「天下第一園」與陳道宗、丁○○等人會合等情不諱，惟矢口否認有妨害自由之
    犯意，並辯稱：我進入上開花店內，因丙○○、乙○○要搶槍，因此才持槍擊打
    丙○○、乙○○頭部，許坤華與林宜志互罵，林宜志就以槍抵住許坤華，伊就上
    二樓欲找戊○○不著，待我下樓屋內空無一人，我之小客車亦不見，許坤華、丙
    ○○、乙○○等人非我所押。嗣戊○○回來，我告知衝突上情，即對林宜志等人
    扣機，但無音訊，始與戊○○攔計程車至林宜志之「天下第一園」租屋處尋找林
    宜志等人，後來得知林宜志等人殺死許坤華，我與戊○○、丁○○前去徐信傑所
    經營之「國信冷氣行」扣機尋人，其間民雄分局扣機要我前往分駐所，我要求謝
    人偉開車載我與戊○○、徐信傑同去分駐所，途中我家中有民雄分局刑警扣機給
    我，我回電話表明正前往，始遭警查獲。因之，我對戊○○、許坤華、丙○○、
    乙○○等人沒有妨害自由之犯意云云。另被告丁○○固坦承於上揭時間同去中庄
    花店，離去時並開走戊○○所有之Ｎ３－０五五五號車等情不諱，惟矢口否認有
    殺人及妨害自由等犯行，並辯稱：我至中庄花店看到渠等發生爭吵，雙方都是朋
    友，我不想管事，就先開走戊○○之車子離去，後來至「天下第一園」陪己○○
    泡茶而已，我無共同參與強押許坤華、丙○○、乙○○等三人，更未與林宜志等
    人槍殺許坤華云云。
二、經查：
  (一)被告己○○、丁○○與其同夥陳道宗、林宜志、許世忠、李俊孝等人如何持槍押
    許坤華、丙○○、乙○○、戊○○等事實，業據被害人丙○○、乙○○、戊○○
    等人於迭次警偵訊、審訊中指訴甚詳，且互核一致，又被告己○○、丁○○等人
    欲毆打教訓陳偉成等人而共同持槍至戊○○所開設之中庄花店押人乙節，亦據被
    告己○○、丁○○迭次供認不諱。而警方在被告己○○所有之ＵＲ─八五二八號
    自小客車上所採集之指紋，送內政部刑事警察局鑑定結果，確多屬林宜志、李俊
    孝及許世忠等人所有，有該局八十六、九、十七局紋字第四六八號鑑定書一份及
    照片在卷可憑（見八十六年度偵字第六○三七號偵查卷第一六九頁至二二一頁）
    。且查警方於八十六年十月三日下午五時十分在嘉義縣竹崎鄉鹿滿村興產橋下尋
    獲作案用之上開二把手槍及具殺傷力之子彈五顆，經送內政部警政署刑事警察局
    鑑驗結果，均具有殺傷力，其中一把為巴西ＴＡＵＲＵＳ工廠製九ＭＭ半自動手
    槍制式手槍，其中一把係匈牙利ＦＥＧ廠製九ＭＭ半自動手槍，土製子彈五顆（
    拆解一顆，試射二顆），內具圓錐狀直徑約九ＭＭ之金屬彈頭、底火及火藥，具
    殺傷力，此有該局八十六年九月二十六日刑鑑字第六五六八一號鑑驗通知書（附
    於八十六年偵字第五九一一號卷第四二頁）可按。至於上開二槍所裝填子彈不明
    ，惟依林宜志槍殺許坤華有七處彈傷，現場拾獲一顆未擊發子彈，與林宜志到案
    繳交作案用之上開二把手槍及具殺傷力之子彈五顆，合計當時該二把槍所裝填子
    彈為十三顆，應可認定。
  (二)據被告己○○於警訊中供稱：「李俊孝經常向我等抱怨說『偉成』（即陳偉成）
    及綽號『黑雞』（即丙○○）等二人經常奚落他，致他懷恨在心，並於八十六年
    八月二十六日下午七時方相邀前往中庄花店要教訓毆打陳偉成、丙○○洩恨。」
    、「（問：攜帶何兇器）由林宜志攜帶二把制式九０手槍、一支他自己帶著，另
    一支交給我攜帶。」、「（問：攜帶該二把手槍作何用途）是要將人押上車，防
    止他們脫逃，這是林宜志講的。」、「均有上彈匣裝子彈，我不知道裡面裝幾發
    子彈。」、「到達後由林宜志、李俊孝、許世忠、丁○○立即將在場之許坤華、
    丙○○、乙○○要押上車，並由林宜志持手槍威脅他三人就範押解上車。」、「
    林宜志在押解丙○○、乙○○他二人動作太慢，我用槍柄打他二人之臉頰，叫他
    們快點走（指許坤華、丙○○、乙○○）。」、「（許坤華、丙○○、乙○○）
    是被林宜志、李俊孝、許世忠駕駛ＵＱ─八五二八白色克萊斯勒自小客車押走。
    」、「我留在原地，而丁○○另駕駛戊○○所有之Ｎ三一０五五五自小客車尾隨
    ＵＲ─八五二八號自小客車離開。」、「我自屋內出來時候，林宜志等已離開現
    場，剛好戊○○返家，看我手持一把手槍，又看到我的車及他所有之Ｎ三─一０
    五五五自小客車一同開走，問我發生何事，我回答說許坤華等三人不知因何事與
    林宜志等人發生口角後，被林宜志等人押走，我持著手槍跟戊○○講叫他跟我走
    等語。」（詳己○○八十六年八月二十七日第四次警訊筆錄）；又供稱：「我自
    中庄花店將戊○○押至嘉義市○○○路四五六－五二號內看管，過了一會兒屋主
    陳道宗，隨即丁○○也來，丁○○出手將我身上之手槍拿去，之後林宜志打呼叫
    器給我，我回電和他聯絡在民雄工業區○○道路會面，我即叫丁○○看好戊○○
    ，便與陳道宗開紅色喜美自小客車前往會面，在產業道路與林宜志會面，由陳道
    宗問林宜志說，許坤華他們三人呢，林宜志即回答：細仔（許坤華）被我用死。
    」、「（問據你所指述該兩把制式手槍是如何來的）是陳道宗交給林宜志的。」
    、「是於八十六年七月初在嘉義市○○○路四五六－五二號屋內，當時陳道宗拿
    來當場交給林宜志兩把手槍的，給他保管。」、「制式九０手槍，一隻黑色，一
    隻白色，每隻均配發拾幾發子彈。」、「（問當時林宜志於冷凍行交給是何隻手
    槍）是交給我白色手槍，他持另一隻黑色手槍等語。」（詳己○○八十六年八月
    二十八日第五次警訊筆錄）；其後己○○在檢察官偵查筆錄中亦為同樣之供述（
    詳八十六年度偵字第五九一一號卷八十六年八月二十八日偵查筆錄）。又被告丁
    ○○於警訊中供稱：「八十六年八月二十六日傍晚，我和林宜志、李俊孝、許世
    忠、己○○五人在陳道宗住處（嘉義市○○○路四五六之五二號「天下第一園」
    ）泡茶聊天時，李俊孝表示常遭丙○○、許坤華二人欺侮，林宜志就表示要替李
    俊孝出口氣，並由身上取出二把槍，一把交由己○○攜帶，一把則係林宜志自己
    攜帶，復又提議要至丙○○友人戊○○住處找丙○○及許坤華等人後，即駕己○
    ○所有之ＵＲ─八五二八號自小客車到戊○○所開設之中庄花店，到時（二十六
    ）日下午十九時左右，但當時戊○○並未在店內，恰巧見乙○○、許坤華、丙○
    ○三人在店內泡茶，林宜志就找許坤華理論，因在此之前許坤華亦曾放話要做掉
    林宜志，林宜志才會一見面就找許坤華理論，並互相叫罵吵架，後林宜志即取出
    預藏之手槍猛擊許坤華頭部，己○○見狀亦取出由林宜志交其攜帶之槍械猛擊乙
    ○○、丙○○二人頭部，後林宜志、許世忠、李俊孝三人強押乙○○、丙○○、
    許坤華三人坐上己○○所有之ＵＲ─八五二八號自小客車內，剛駛離現場時，戊
    ○○適逢返回店內，我即隨手取走放於該店內桌上戊○○所有之Ｎ３─０五五五
    號自小客車追趕林宜志所駕之ＵＲ─八五二八號自小客車，追上後與之併行，林
    宜志拉下車窗表示己○○仍在現場，要我回去接他，我即駕該車返回花店，但未
    發現己○○、戊○○二人後，我就自行將車駕至林森東路精忠一村精忠國小大門
    前，徒步走回陳道宗住處，一入屋內就見己○○、戊○○二人在屋內泡茶，我即
    向戊○○表示將他的車子停放精忠國小前。」、「期間陳道宗夥同友人「信吉」
    有回住處，己○○向陳道宗表示案發之情形，陳即和林宜志等人聯絡，林宜志有
    回電至陳道宗住處，電話講完後，陳道宗和「信吉」、己○○就一起外出，己○
    ○將手槍交給我，要我看住戊○○等語。」（詳丁○○八十六年十一月六日第二
    次警訊筆錄）、「因許坤華曾恐嚇我與林宜志，要我們二人小心一點，不然的話
    要給我們難堪，後來與林宜志於八十六年六月底左右在嘉義市瑞虹酒店持槍押走
    許坤華至蘭潭教訓許坤華」等語（詳丁○○八十六年十一月七日警訊筆錄）。另
    共犯林宜志經另案通緝歸案，現由臺灣板橋地方法院審理中，其於本院前更二審
    借提到庭供稱：「案當天中午時候我們有去那邊泡茶，許坤華有說話譏笑我說『
    你的級數還不夠』叫我不要說，第二次約在下午四、五點，我因在後庄路到李俊
    孝、許世忠，就邀他們一起去那裡泡茶，當時花店除了我們三人外，還有許坤華
    、丙○○、乙○○在一起泡茶，許又挑釁，我就說我們去找陳偉成來評評理，結
    果我們到竹崎找不到，當時我身上有槍，．．」、「因途中許坤華要下車小便，
    我與他下車，在那時候他有說我不信你有槍就敢打我，我一時氣憤，失手開槍將
    他打死。」（詳本院中上重更二審卷一二三、一二四頁）；本院上重更三審調查
    時囑託臺灣板橋地方法院訊問林宜志證稱：「我當天要去嘉義縣水上鄉中庄花店
    泡荼，當時已經過了中午，我去時丙○○、乙○○、許坤華已經在泡茶了，與我
    同行的人還有許世忠、李俊孝，我到後就跟他們一起泡茶，泡茶時許坤華說失我
    的級數不夠，意思就是說我的輩份不夠，叫我不要多說，我就站起起來把身上的
    槍拿出來指著他，我跟他說不知道我身上有帶槍，還這樣跟我說話，不然我們去
    竹崎找偉成替我們評評理，．．我們上車由李俊孝開車，我的槍一直對著地板，
    在車上我們沒有吵架，乙○○只有叫我稍微教訓一下不要太嚴重，而槍我只有在
    花店向過許坤華，並沒有對過其他人，到竹崎後，找不到偉成，那時天色已晚，
    為了逃避警察臨檢，就往產業道路開，開到案發現場，許坤華說要小便，我與他
    一同下車，其他人就留在車上，我們蹲下來抽菸，離車子約二公尺左右，我對他
    說：『細仔為何從小到大都要歁負我』，我跟許坤華是學長學弟關係，我會出來
    混也是他帶我出來的，他就說：『阿志你現在有槍不是最大，我不相信你有槍就
    敢打死我』，我聽了很生氣，本來蹲著就站起來，退了一步，只知道槍口對著他
    的方向下意識就扣了板機，然後我就驚慌的跑回車，上叫開車的人快開車離開現
場．．．」等語（詳本院九十年度上重更（三）字第一八二號卷附九十年五月二
    十一日林宜志訊問筆錄）。依據共犯己○○、丁○○、林宜志三人上開供詞，雖
    語多保留，並有所隱瞞，然就林宜志、李俊孝、己○○、丁○○如何與許坤華、
    丙○○、陳偉成、戊○○間有所糾紛仇恨，並因而持槍至中庄花店強押許坤華、
    丙○○、乙○○、戊○○，及林宜志、許世忠、李俊孝三人以己○○所有之ＵＲ
    ─八五二八號自小客車載走許坤華、丙○○、乙○○，己○○則持槍押戊○○至
    陳道宗住處，陳道宗及丁○○皆在陳道宗住處出現，而後由丁○○持槍看住戊○
    ○，陳道宗與己○○外出與林宜志等人會合等情，並核與被害人丙○○、乙○○
    、戊○○之供述相吻合，足見被告己○○、丁○○與共同被告陳道宗、李俊孝、
    林宜志、許世忠等六人共同謀議持槍強押被害人，並同時地分工妨害被害人行動
    自由等情，應為真實。
  (三)參以被害人乙○○於警訊中指稱：「八十六年八月二十六日晚上十九時許，我和
    許坤華、丙○○三人在嘉義縣水上鄉忠和村檳榔角十五之二十號中庄花店內泡茶
    ，突有數名男子分持手槍闖入花店，一人持手槍打我及丙○○的頭部，另有一人
    亦持一支手槍打許坤華頭部，其中一人問『阿進』（花店老闆）在不在，丙○○
    回答不在，他就持手槍強押我們三人上一部轎車（車號ＵＲ─八五二八）該轎車
    駕駛座上坐著綽號『俊孝』的男子，我認識他，另押我們的二名男的，我不認識
    。車子由『俊孝』駕駛，開往竹崎鄉塘興村溪心寮往無底潭的產業路，二名不詳
    姓名之男子押許坤華下車，不久我聽到幾聲槍聲及哀叫聲，那二名男子再上車許
    坤華就沒有上車，車子改換另一名較壯者駕駛開往白河方向，在車上他們叫丙○
    ○打ＢＢ扣給綽號『偉成』的男子，但沒有停車打電話，後來車子開往嘉義市，
    再往新港，在新港某處（經查是海豐村產業道路），他們三人押丙○○下車，我
    趁機坐上駕駛座，開著該部ＵＲ─八五二八號轎車逃離，我即到溪口分駐所報案
    」、「戊○○當時是騎機車載其兒子回家不在花店內。八月二十六日十九時許，
    我與許坤華、丙○○在中庄花店內泡茶聊天時，突然有五、六名年輕男子分持三
    把手槍闖入花店，其中一名男子持槍指向許坤華，另一名持槍者以槍柄擊傷我右
    耳，另一名持槍者則以槍柄擊傷丙○○頭部，同時問『進仔去那裡』？丙○○回
    答『進仔不在』。之後就喝令我及許坤華、丙○○三人上一輛ＵＲ─八五二八號
    克萊斯勒白色自小客車之後座上時，我才看見駕駛者是李俊孝，我們被押上車後
    座時李俊孝就駕車往後庄方向，車行至中庄紅綠燈之處時，尾隨之輛藍色自小客
    車就超前併行打開車窗告訴李俊孝所駕駛之車內男子說：『進仔在花店內，他們
    要回頭去抓他』，後該車就轉向，李俊孝所駕駛之自小客車則繼績往竹崎方向行
    駛。李俊孝駕車往竹崎鄉塘興村無底潭之產業道路是由一名『志仔』綽號大舌（
    即口吃，經查證為林宜志）之男子指引。丙○○坐在後座左面，我坐中間，然後
    是許坤華，右邊是綽號大舌之男子。．．．李俊孝將車開至無底潭產業道路時，
    綽號大舌之男子示意李俊孝將車停在無底潭產業道路停車，並稱要等候其他人，
    約等十分鐘未見有何人來時，綽號大舌之男子與另一男子就將許坤華押下車令其
    蹲下，待十分鐘後未見同夥之人，等待之時李俊孝就將車倒車轉向，另一押許坤
    華之男子亦走回車子停放處，沒多久就聽見綽號大舌之男子開槍射殺許坤華兩槍
    ，停頓幾秒後又聽見四槍聲（此部分與臺灣高等法院檢察署法醫中心解剖鑑定書
    所認被害人許坤華遭七處槍傷不符，應係被害人因多聲槍聲而誤認所致），大舌
    之男子返回車上時說在許坤華（綽號細仔）頭部開槍。車子沿原山路下來繞往番
    路鄉○○○○道路經中埔至澐水往關子嶺道路。車子行駛至關子嶺一入口隧道處
    就右轉往白河方向行駛。強押我們的車子開往關子嶺方向，我感覺出是要找偏僻
    處所槍殺丙○○，因為多次半途李俊孝示意要駕車之男子停車。車子由關子嶺往
    白河道路行駛至白河鎮鬧區時有暫停車，綽號大舌之男子下車到公用電話亭打電
    話或是呼叫器，然後車子又開往中庄左轉至水上鄉柳子林，在柳子林途中李俊孝
    又停車要強拉丙○○下車，丙○○不從未果，車子又行駛至民生社區時，綽號『
    口吃』男子又下車打電話後，續押我及丙○○由民雄大橋往新港時停車約幾分鐘
    後，有另一輛紅色自小客車來接應，綽號大舌之男子就下車與接應駕紅色自小客
    車內不詳男子交談後，紅色自小客車就掉頭離去，押著我們之車子再換綽號大舌
    之男子駕駛至新港鄉○○村○○道路停車，李俊孝與這名不詳姓名男子就將丙○
    ○強拉下車，丙○○在車後掙扎時，駕車之綽號大舌之男子見狀就下車幫忙欲制
    服丙○○，並說對丙○○頭部灌（開）一槍就好了，我看見綽號大舌之男子離開
    駕駛座時，見機不可失就由後座跨向駕駛座迅速逃逸，並向溪口分駐所報案。」
    、「綽號大舌之男子在白河市區暨民生社區地點打電話之時間約八月二十六日二
    十一時四十分至五十分許，在民生社區打電話之時間約當日二十二時許。大舌住
    竹崎大家叫他阿志另一名男子我在車內聽到有人叫他世忠。林宜志口卡片中之人
    是大舌沒錯，是他開槍射殺許坤華之人沒錯，就是他，另外這張許世忠口卡片之
    人，是另一名與大舌、李俊孝共同挾持我之人沒錯。當時係被李俊孝、林宜志、
    許世忠三人挾持上ＵＲ─八五二八號克萊斯勒白色車，警局初訊時還未想到該名
    不詳男子綽號叫『世忠』，現在警方提出林宜志之口卡片時，我方慢慢回想到該
    男子叫世忠。」、「八十六年八月二十六日十九時許，我與許坤華、丙○○在戊
    ○○經營之中庄花店內泡茶聊天時，突然間有己○○綽號小寶、丁○○和阿志衝
    入花店內，己○○（綽號小寶）手持手槍就以槍柄擊傷我左耳部，另阿志（綽號
    口吃）亦持手槍擊傷許坤華頭部，然後就將我及許坤華丙○○三人由花店後面押
    出坐上一輛ＵＲ─八五二八號克萊斯勒白色自小客車上，當時有一輛藍色自小客
    車尾隨至中庄紅綠燈處，併行時該輛藍色自小客車是何人駕駛的？答：當時駕駛
    藍色自小客車之人拉下玻璃窗時，我看見是丁○○駕駛的，丁○○駕駛之藍色自
    小客車原是尾隨在李俊孝駕駛之車子後面，到了中庄紅綠燈處時就與李俊孝駕駛
    之車併行，拉下車窗時阿志（綽號口吃）亦拉下車窗對丁○○說：『小寶哥還在
    花店，阿進也在花店，回頭去接應』，丁○○就將車子掉頭。（問：由許世忠駕
    駛之克萊斯勒自小客車由民雄大橋往新港鄉時停車未久，有一輛紅色自小客車來
    接應，該車內是由何人駕駛？車內坐有何人？）我於事後八十六年八月二十七日
    下午時有聽到戊○○說：該輛紅色自小客車是由陳道宗駕駛，至於車內乘坐還有
    何人我不清楚。（詳乙○○八十六年八月二十七日、八十六年八月二十八日警訊
    筆錄）；嗣於偵查中亦證稱：「我在八月二十六日晚上約七點時於水上鄉中庄花
    店，戊○○載他兒子先回去，我與許坤華、丙○○則在那邊看電視，然後看到一
    名男子進來持槍先打許坤華的頭，我與丙○○分別被不詳男子持槍毆打後腦並押
    往上車，其中一名男子問戊○○在不在？當時進到屋子裏面之人有五、六名男子
    ，因我不敢回頭看所以不敢確定人數，我是看到人影判斷五、六名男子，上車後
    ，我看到有一名男子胖胖的我認出他是綽號叫「俊孝」，俊孝坐在駕駛座是開車
    的，另一名坐在駕駛座旁我不認識，另一位坐在後座持槍押住許坤華，我在車內
    是坐在後坐中間，丙○○坐在我旁邊，他們把車開往市區後庄當時有一輛車子跟
    過來說戊○○在花店內叫我們這部車回去再去抓他，我們就被帶到竹崎山上，車
    子到了無底潭，車上那二名押我們的男子就持許坤華押到車子後面，我有聽到有
    人說要等後面那部車子過來，當時『俊孝』還坐在駕駛座，我和丙○○還是坐在
    後座，時間約過十五分鐘我聽到有人說那部車子可能不來了，那二名男子又押許
    坤華到車前，『俊孝』就把車子掉頭然後就聽到槍聲了，我起先聽到二聲槍聲，
    並聽到哀叫聲，然後又聽到幾聲槍聲，次數不清楚，有一名叫丙○○打ＢＢ扣給
    『偉成』的男子，說抓到他就放我們二人走，丙○○回答說無法聯絡到他，車子
    經過中埔到關仔嶺方向從白河下來，其中有一名胖胖的人就下來打公共電話，打
    完後車子繼續開，車子開到水上時，那名胖胖之男子又下來打電話車子又一直開
    ，開到新港，那名胖男子說有聯絡到人，車子就在新港逛，後來有一部紅色自小
    客車開到我後面，那名胖男子就下去與他們談話」（詳八十六年度相字第五二五
    號卷八十六年八月二十七日訊問筆錄）、「我看到的是五、六個人進到中庄花店
    ，我被押上車時才看到李俊孝坐在車上」、「在射殺許坤華地點時，林宜志有說
    要等己○○來，等了十幾分鐘，己○○沒有來，林宜志就把許坤華拉到車前，我
    們在那邊等時，林宜志跟許世忠先拉許坤華下車叫他蹲在車後」、「我們車子到
    達新港時那部紅色自小客車就在我們車子後面出現，林宜志下車就與那部紅色車
    裡面的人講話，林宜志上車後，說要回去射殺許坤華地點要將許坤華屍體推到山
    下，我們車子要往民雄方向行走，走了約一百公尺時那部紅色車子超車到我們車
    子前面，林宜志又下車與他們講話，之後林宜志上車後就戴手套車子就掉頭回新
    港，那部紅色車子就往嘉義方向開走了，我看到那部紅色車子前座有二個人，後
    座是否有人我就不知道了。」（詳嘉義地檢處八十六年度偵字第六０三七號八十
    六年九月十日訊問筆錄）；又於原審調查中指稱：當時五、六人進去花店，己○
    ○拿槍押著我，我等被押載從白河下來，林宜志在半路途中打電話，到了新港一
    部紅車子就來了，當時紅車子有二人在車上，我不知道紅車子係何人的，當時我
    看到是喜美雙門轎車，渠等與紅色轎車會合後，把我等帶到無底潭等語（詳原審
    卷八十七年二月十日訊問筆錄）。
  (四)再依被害人丙○○警訊中指稱：「被李俊孝夥同林宜志、許世忠、己○○等共計
    六人（另兩名姓名不詳男子，經查係丁○○及陳道宗）挾持，係二十六日十九時
    許，在水上鄉忠和村檳榔樹角十五之二十號中庄花店，由己○○及林宜志分持手
    槍一支強押走，當時我與乙○○、許坤華等三人於中庄花店內泡茶聊天，忽然有
    兩台車下來六個人，由綽號「小寶」己○○手持手槍大聲嚷著『起來、起來』，
    接著並對乙○○以槍柄搥打其頭部，並質問阿進去哪裡（戊○○），統統到屋後
    全部上車，接著我們三人便被押上白色克萊斯勒，另丁○○駕駛藍色轎車與我們
    車併行，高喊小寶哥（己○○）與阿進尚未上車，在花店，丁○○即掉頭回去押
    阿進，後來由李俊孝押載我們往嘉義縣中埔鄉○里○○路走台三線往竹崎山區行
    駛，至竹崎鄉○○村○○道路上，喝令許坤華下車，由許世忠、林宜志兩人持槍
    強押下車，押至產業道路上便要許坤華蹲在車後，要等小寶（己○○）車子到來
    ，等約十至十五分鐘後，要李俊孝將車子倒車迴轉，由林宜志與許世忠兩人強拉
    許坤華至前方，由林宜志開槍射殺許坤華，先開兩槍，只聽到許坤華哀嚎不已，
    林宜志隨後又補開了多槍，直至無聲為止，隨後林宜志笑稱：每一發都中頭部『
    很爽』、『很爽』．．，林宜志便上車說要去哪裡，即要我聯絡陳偉成，我回答
    說沒有和他聯絡過，並要我不得騙他，隨即車子由許世忠駕駛，經由竹崎─番路
    ─中埔─澐水，行經關仔嶺往白河行駛．．車子繼續開往水上鄉柳林村，由林宜
    志下車子打電話，隨後即上車，由許世忠繼續將車子開往民雄頭橋往新港方向行
    駛，行至新港欲進入街內路邊會合到一部紅色自小客車，林宜志便下車與他交談
    約五分鐘．．最後找到一處（經查係海豐村產業道路）非常偏僻處停車，由李俊
    孝叫我下車，右手持槍對我說：『黑雞你下來（車）』，許世忠也下車，許世忠
    並叫乙○○也一起下車，我拐了一下即由左後門下車，李俊孝大聲稱：要將我打
    死，我即出手搶李俊孝手上槍枝，兩人在地上翻滾，我與李俊孝、許世忠均在地
    上搶槍，李俊孝叫林宜志快過來幫忙，槍被他們搶去後，我即跑離該處，奮力往
    前跑，不敢回頭，當在搶槍時，乙○○由車上後座爬進駕駛座將該車開跑了，我
    即與他失去了聯絡，當時我不知跑了多遠，直至田中有一戶人家尚未熄燈，我即
    進入借電話打一一九」（詳丙○○八十六年八月二十八日警訊筆錄）。於偵查中
    亦證稱：「（問：你們的車為何先離開？）人已經坐不下了，外面好像還有一部
    他們的車，我們的車往竹崎方向走，因我們這部車開得很快所以後面那部車就沒
    有跟上。林宜志就在車頭前方射殺許坤華。林宜志說要叫我找陳偉成出來要打死
    他。在花店是己○○、林宜志、丁○○，是己○○拿槍叫我們三人上車他並把鐵
    門拉下，我們被押上車後，己○○又上樓找人。有一輛紅色自小客車在新港會合
    ，林宜志有下車與紅色自小客車的人講話，那是在射殺許坤華之後，他們講些什
    麼我聽不到，後來紅色車超到我們車前面，林宜志又下車與他們說話之後，我們
    的車就掉頭，林宜志上車後戴上手套開車往新港，那輛紅色自小客車就往嘉義開
    走，紅色自小客車之人我不知是誰。後面那部車子是丁○○開的，當時他把車子
    開到我們旁邊併行時，林宜志跟丁○○說還有一個人還沒有押到，己○○也沒有
    載到，之後丁○○就把車子掉頭回去，我們這輛車子就直接往竹崎山上開。當時
    李俊孝戴手套拿槍叫我下車要打死我，我當時在搶他的槍，那把槍就掉在地上，
    我壓住他但那把槍還是被他拿到，我就趕快趁黑跑到田裡逃掉」（詳嘉義地檢處
    八十六度偵字第六０三七號卷八十六年九月十日訊問筆錄）。於本院上訴審調查
    中仍證稱：「（押在車上到北港路邊有無與一部紅色小客車會合？）有看到一部
    紅色小客車」、「（當時誰下車？）林宜志」、「（林宜志、李俊孝在車上有無
    說你們很倒霉等語？）是向向許坤華說要找陳偉成先找你。」等語（詳本院上重
    訴審一卷第一二七頁丙○○訊問筆錄）。
  (五)又被害人戊○○於警、偵訊中所指稱：當時我正好外出，只有乙○○、許坤華、
    丙○○在其經營中庄花店內聊天，當我回到店時，在店門外正好看到丁○○駕駛
    我所有之Ｎ三─０五五五號小自客車正在倒車，將車子開到我店後方，我就追到
    店後方查看，剛好碰到我之車子及一部ＵＲ─八五二八號克萊斯勒白色自小客車
    開出來，我又走到巷口查看時該二部車子已經開走，可是在我走回花店之後門時
    ，就看到己○○走出來，並持一把白色手槍將我押入花店內，當時就沒看到乙○
    ○、許坤華、丙○○三人了，己○○就在店內聯絡林宜志，等了約二十分鐘，林
    宜志沒有回電，己○○就持槍押我到店外小路攔下一部計程車，把我押到林森東
    路附近巷子內一間廟旁別墅內（指「天下第一園」），坐了約半小時陳道宗及丁
    ○○就從外面回來，陳道宗並表示說「李俊孝在其所經營之星璇服飾店看店時，
    陳偉成時常打電話去消遣，是什麼意思，所以我很不爽，才來押你們，是陳偉成
    害你們的」，另丁○○向我說「你的車子，我丟在精忠一村附近」，陳道宗對伊
    說完話，就叫丁○○持槍看著我，陳道宗就和己○○一起外出（前往嘉義縣新港
    鄉○○○道路旁邊與林宜志等人會合），我與丁○○在別墅內坐了約二、三個小
    時，約在晚上十一時許己○○就回到別墅內，並且說已經出事了，就叫我與丁○
    ○一起出去外面共乘一部紅色轎車到徐信傑所經營之冷氣行去，當時有陳道宗、
    己○○、丁○○、徐信傑及該開車之男子（指謝仁偉）共五人在場，己○○就叫
    我打丙○○之呼叫器，可是都沒有回電，後來我又打乙○○之呼叫器，乙○○回
    電表示其人在溪口分駐所，陳道宗就向我說「到了分駐所，你該知道怎麼說嗎？
    」，我回答「知道」，陳道宗就叫我與己○○、徐信傑等人到溪口分駐所要領回
    己○○所有ＵＲ─八五二八號克萊斯勒白色自小客車等語（詳八十六年八月二十
    八日警訊筆錄）。又於偵查中另指稱：「（己○○把你押在花店裡面他作些什麼
    事情？）他打ＢＢ扣給林宜志，可是林宜志沒有回扣」，（己○○在花店有無跟
    你說什麼？）沒有說什麼，我問他什麼事，他說等一下就知道了，他只有扣機等
    林宜志」，「（他們為何會來找你與陳偉成？）因己○○有欠我十三萬元，我有
    向渠要（催討）」，「（你何時看到陳道宗及丁○○？）己○○把我押到嘉義市
    ○○○路的一間房子，陳道宗及丁○○過了一會兒就進來」，「（陳道宗及丁○
    ○進來後有無說什麼？）陳道宗說陳偉成打了一通電話去消遣李俊孝，而李俊孝
    他們一夥人想不開才會押人」，「（在『天下第一園』時，己○○是否與陳道宗
    開一部車子出去？）渠等二人有出去，我不知渠等為何要出去，己○○有打大哥
    大及到外面打電話給林宜志」等語（詳八十六年度偵字第六０三七號八十六年九
    月十日偵查筆錄）。又於原審八十六年度重訴字第十六號案中指稱：在「天下第
    一園」己○○叫我坐在那邊，不讓我打電話，且己○○、丁○○持槍押我等語（
    詳原審卷八十六年二月十日訊問筆錄）。又於本院上重訴審調查時指稱：我於八
    十六年八月二十六日晚上七時許回家，看到花店鐵門拉下，丁○○開我之車子及
    另輛白色克萊斯勒小客車同時離開，我從店後門要進去，己○○剛好從後門出來
    ，拿槍押我進入花店，在花店己○○有打呼叫器，再以槍押我搭計程車，到「天
    下第一園」丁○○過一會兒就來，陳道宗也有來，丁○○有說我車子在永靖國小
    （應係精忠國小）附近，我曾帶己○○去中庄打牌，渠在那裏向我朋友借十三萬
    元未還，我朋友找我，我代替己○○還了十三萬元等情（詳上重訴審卷八十七年
    十二月二十四日訊問筆錄）。
  (六)綜上被害人乙○○、丙○○、戊○○所證述，渠等如何遭被告己○○、丁○○與
    陳道宗、李俊孝、林宜志、許世忠等六人分持槍械闖入花店，當時被害人丙○○
    、乙○○、許坤華等三人於中庄花店內泡茶聊天，由己○○手持手槍大聲嚷著『
    起來、起來』，接著以槍柄搥打丙○○頭部，並質問阿進去哪裡（戊○○），統
    統到屋後全部上車，被害三人便被押上己○○所有白色克萊斯勒，另丁○○駕駛
    藍色轎車尾隨，並如何駕車超前併行與共犯林宜志對談後折返中庄花店，又林宜
    志於槍殺被害人許坤華後，有以電話與被告陳道宗、己○○、丁○○等人通話，
    陳道宗亦有駕駛喜美紅色雙門小客車載己○○至新港與林宜志等交談等情節，互
    核有符合，酌以己○○於本院上重更（二）審調查時供稱：「（問：林宜志何時
    與你共謀殺人？）沒有，但有去中庄花店，沒錯。林宜志要我們帶他去該花店，
    是要去教訓陳偉成，我們持槍是要去嚇他們」、「（問：是否你指使林宜志殺許
    坤華？）沒有，我去新港是要討回車子」等語（見上重更（二）卷第九十八頁）
    ，共犯林宜志供證稱：因在中庄花店時許坤華說輩份不夠，叫我不要多說話，我
    站起來拿槍指著他，我就說我有帶槍，你還敢這樣跟我說話，不然我們就去嘉義
    竹崎找陳偉成（他是我們同輩較有份量的人），找他替我評評理，我們計六人就
    坐上己○○所有白色克萊斯勒車子，途中許坤華要下車小便，我與他下車，在那
    時候他有說：『我不相信你有槍就敢打死我』，我一時氣憤就失手開槍將他打死
    。在到新港途中，己○○一直打呼叫器給我，我有打通公用電話給他，我跟他說
    車子晚一點還，叫他不擔心。之前許坤華有放話要教訓我，所以我帶槍去防身。
    而且我認為帶槍可以炫耀，提高身分，所以才隨身帶槍等語（見同上卷第一二四
    頁、上重更（三）卷第一五八、一五九、一六一、一六二頁），被害人戊○○陳
    稱：（問：在天下第一園時，己○○有無打電話給林宜志？）他是有打電話，但
    打給誰我不知道，他只說「出事了」，要我跟他們去領車等語（見同上卷第一二
    三頁），並衡諸情理，若被告等人持槍係原已計畫好要開槍殺害或傷害被害人，
    則在該中庄花店何須僅以槍擊打許坤華頭部，應可就地或在附近僻靜處對被害人
    開槍，又何須將被害人押往山區、郊外繞行數小時，且事實上，林宜志等人係開
    走己○○所有白色克萊斯勒車子，林宜志槍殺許坤華後才打通公用電話給己○○
    說「出事了」，衡情被告二人與陳道宗聽聞鬧出人命，惟恐避之猶有不及，則己
    ○○為避免自己牽扯到殺人，亦有必要趕往新港向林宜志要求取回上開所有車子
    ，亦屬情理之常，益徵被告等持槍押被害人之目的並非要開槍殺害或傷害被害人
    ，而係帶槍增加聲勢，押人予以毆打，而林宜志槍殺許坤華應屬途中雙方發生口
    角而臨時起意殺人至明，亦堪認被告己○○、丁○○等六人有基於共同持槍人押
    以剝奪行動自由之犯意聯絡及共同基於意圖供自己犯罪所用，並持可供軍用制式
    手槍、子彈之犯意聯絡及行為分擔至明。
  (七)至於共同被告陳道宗於本院審理九十年度上重更（一）字第三七八號乙案雖辯稱
    ：我僅認識己○○，不認識林宜志、李俊孝、許世忠、丁○○等人，未曾將手槍
    交予林宜志保管，其當日無與己○○、丁○○、林宜志、李俊孝、許世忠等人，
    至中庄花店持槍押走被害人許坤華、丙○○、乙○○三人，同日晚上到嘉義市○
    ○○路四五六之五二號，係向承租其房屋之林宏哲收取房租，收到後即離開，該
    處並非伊住處，並未參與本件之持槍押人暨殺人行為云云。然查：
  (1)共同被告陳道宗、林宜志、李俊孝、許世忠與被告己○○、丁○○共同持槍至中
    庄花店強押被害人許坤華、丙○○、乙○○、戊○○之情，業據被害人丙○○、
    乙○○於如上所述警訊、偵查中指述詳細，參以被害人戊○○於警訊、偵查中指
    述陳道宗在其遭被告己○○押至嘉義市○○○路四五六之五二號，不久陳道宗、
    被告丁○○相繼出現該處，陳道宗並對戊○○告稱「李俊孝在其所經營之星璇服
    飾店看店時，陳偉成時常打電話去消遣，是什麼意思，所以我很不爽，才來押你
    們，是陳偉成害你們的」等語，又被告己○○、丁○○亦於警訊、偵查中均陳述
    被告陳道宗確實有在嘉義市○○○路四五六之五二號出現，許坤華遭槍殺後，陳
    道宗並與己○○外出至新港與林宜志會面，己○○要向林宜志要回他的車子等情
    ，核與被害人丙○○、乙○○二人所證述林宜志等人在新港地區與一紅色自小客
    車會合，該紅色自小客車上有二個人之情節有符合之處，足見共同被告陳道宗顯
    係與林宜志、許世忠、李俊孝、己○○、丁○○一同搭乘己○○所有之ＵＲ─八
    五二八號白色自小客車至中庄花店，而在林宜志、許世忠、李俊孝三人押許坤華
    、丙○○、乙○○三人搭乘ＵＲ─八五二八號白色自小客車離開後，陳道宗則與
    丁○○一同駕駛被害人戊○○所有Ｎ３─○五五五號藍色自小客車尾隨在後，嗣
    雙方商議由丁○○駕車回花店接應己○○，待丁○○駕車返回花店，因未見己○
    ○、戊○○，且聯絡不上林宜志等人及己○○，陳道宗、丁○○二人乃逕行駕車
    返回嘉義市○○○路四五六之五二號，丁○○並將戊○○所有之自小客車開至精
    忠國小旁停放，然後走路回嘉義市○○○路四五六之五二號，因此，方有被害人
    戊○○所證述陳道宗、丁○○二人一前一後出現在嘉義市○○○路四五六之五二
號之情況，而後，陳道宗命丁○○持槍看住戊○○，其與己○○二人一同駕駛紅
    色自小客車則外出與林宜志等人聯絡會合，顯見共同被告陳道宗前後均有參與，
    是陳道宗稱未參與本件持槍押人行為，顯不可採。嗣己○○翻異前詞而改供稱：
    僅其一人開紅色喜美自小客車前往在產業道路與林宜志會面交談，陳道宗並未同
    行云云，顯係事後迴護共同被告陳道宗之詞，無足採信。而林宜志供稱：去新港
    鄉途中我無與己○○會面云云，亦與己○○所供未合，難認真實，亦無足採取。
    又渠二人相互附合，或稱陳道宗無與渠等至中庄花店持槍押走被害人許坤華、丙
    ○○、乙○○三人云云，或稱林宜志並不認識陳道宗云云，均顯係畏事故為避重
    就輕之詞，亦不足採取。又陳道宗另辯稱其係到嘉義市○○○路四五六之五二號
    向林宏哲收房租云云，不僅與本院上述認定之事實不符，況徵之己○○、丁○○
    均陳述在嘉義市○○○路四五六之五二號持槍控制戊○○，而證人林宏哲卻證稱
    未見槍枝，亦未見丁○○，只見戊○○、己○○、陳道宗等語（見八十七年偵緝
    字第八號卷八十七年二月四日訊問筆錄），亦與丁○○供述陳道宗與友人「信吉
    」至嘉義市○○○路四五六之五二號（見丁○○八十六年十一月六日警訊筆錄）
    等語不符，況己○○、丁○○於原審法院審理八十七年度重訴字第一四號陳道宗
    涉殺人等乙案中證稱被告陳道宗到嘉義市○○○路四五六之五二號向林宜志收取
    房租，己○○要向陳道宗借紅色自小客車到新港等語（見原審法院八十七年度重
    訴字第一四號卷第六十頁、第六十四頁反面），亦與陳道宗所辯迴異。再者，被
    誥告己○○、丁○○均在警偵訊中供稱嘉義市○○○路四五六之五二號係陳道宗
    住處，均未提及林宏哲，足證陳道宗上開辯詞，僅係事後卸責之詞，益見證人林
    宏哲所證係附合陳道宗之辯詞，難謂真實，均不足採信。
  (2)己○○、林宜志持以強押被害人之槍枝來源，係由陳道宗於八十六年七月間於嘉
    義市○○○路四五六之五二號陳道宗住處交予林宜志保管，而林宜志曾將其持有
    之槍枝借予己○○等情，已據被告己○○分別於警訊及偵查中供明在卷，且事實
    上，係由被告己○○帶領警方人員至嘉義市與嘉義縣竹崎鄉交界處之盧山橋下起
    獲美國Ｃ０ＬＴ廠製四五半自動手槍一把、四五子彈四顆、奧地利ＧＬＯＣＫ廠
    製九ＭＭ半自動手槍一把、制式口徑九ＭＭ半自動手槍子彈一顆，此亦有內政部
    警政署刑事警察局八十六年十一月三日刑鑑字第七二○五八號鑑驗通知書（見八
    十六年偵字第六七七一五號卷第十三頁）可證，足見被告己○○與林宜志熟稔程
    度非淺，其應知悉林宜志之槍枝來源，復參酌陳道宗於本案如上述之參與程度，
    被告己○○於警訊中所供述槍枝來源係由陳道宗所提供，應可為信。雖陳道宗於
    八十六年十二月二十八日到案於警訊中指稱：以前與己○○曾有口角糾紛，己○
    ○懷恨在心，才會誣指我云云（見臺灣嘉義地方法院檢察署八十六年度偵緝字第
    八號卷附警訊筆錄），嗣被告己○○亦附合而改供稱：我本人早知作案之手槍係
    綽號德哥之男子交予林宜志，因林宜志尚未落網，所以才推說作案手槍係陳道宗
    交給林宜志的，我與陳道宗先前有嫌隙，係挾怨報復云云（見本院八十七年度上
    重訴字第一五八二號卷附己○○八十七年十月十九日提出答辯狀；本院囑託臺灣
    臺東地方法院九十年十月九日訊問筆錄），二人就發生口角原因細節不僅未能詳
    述，且衡以情理，一般人日常生活發生口角係常事，被告己○○卻因此挾怨，伺
    犯案後才覓此機會報復以提供犯案槍支之重罪，顯與常理有悖，難令人盡信。至
    共犯林宜志所書寫之自白書一紙，內容表明槍枝是由綽號「德哥」之人所提供（
    見八十六年度偵字第五九一一號卷第三十六頁），於原審法院審理八十七年度重
    訴字第一四號陳道宗涉殺人等乙案中亦供述槍枝是由林宜德綽號「德董」之人所
    交付保管云云（見該卷第一八○頁），然共犯林宜志所寄發之自白書及槍枝二把
    ，係在案發後相隔約一個月之八十六年九月二十三日由匿名之報案者報案後，方
    由警方取獲，而己○○在案發後二日之八十六年八月二十八日警訊中已供稱其與
    丁○○所持以押戊○○之槍枝一支，已交還給陳道宗等語（見己○○八十六年八
    月二十八日警訊筆錄），足證陳道宗於案發後尚與林宜志有所聯繫，否則林宜志
    何能以自白書方式交代槍枝來源，益見林宜志自白書上開內容，顯係在混淆事證
    ，替陳道宗脫罪之舉，陳道宗謂其不認識林宜志等語，亦顯示有所不實。又陳道
    宗參與上開犯行之事實，已如前述，且本件事發之後，新聞媒體均大幅報導（見
    八十六年相字第五二五號卷二十一頁以下），陳道宗焉有不知警方有查緝之行動
    ，卻遲未出面說明，與被害人、被告己○○、丁○○等對質明白真相，卻由共犯
    林宜志先以自白書方式交代槍枝來源，其後共犯己○○、丁○○之供述因而有所
    隱匿而與先前供述不符，被害人等亦因而語多保留（被害人乙○○供稱被告曾透
    過朋友表示被害人戊○○、丙○○、乙○○三人冤枉他，見八十七年偵緝字第八
    號八十七年二月二十六日偵查筆錄）、（被害人戊○○、丙○○、乙○○三人表
    示有人放話對其等不利，被害人均表示不敢出庭等語（見原審法院八十六年度重
    訴字八十七年二月十日訊問筆錄），陳道宗顯有勾串共犯及影響被害人等出庭為
    證之行為，先作準備之後，才到案說明，是被告己○○、丁○○、林宜志等人事
    後迴護被告之詞，即不可採。至陳道宗固提出與證人林宏哲間之租賃契約及證人
    林宏哲申請嘉義市○○○路四五六之五二號房屋自來水之復水資料，證明上開房
    屋係出租與林宏哲等情，然證人林宏哲之證詞不可採，已如前述，況依據陳道宗
    於上開時間被害人戊○○遭強押至嘉義市○○○路四五六之五二號時，向被害人
    戊○○稱：「李俊孝在其所經營之星璇服飾店看店時，陳偉成時常打電話去消遣
    ，是什麼意思，所以我很不爽，才來押你們，是陳偉成害你們的」等語（見戊○
    ○之八十六年八月二十八日警訊筆錄），又林宏哲所經營星璇服飾店，其名稱與
    被告陳道宗女兒陳”星璇”名字相同（見陳道宗之戶籍謄存於本院九十年上重更
    （一）字第三七八號一案卷），竟有所吻合之處，林宏哲與陳道宗間顯有密切關
    係，則渠等是否確實存有租賃關係已有可疑，況證人即警員洪俊賢於本院審理陳
    道宗涉殺人一案審理時證稱：「根據線報，星璇服飾店是陳道宗的女友在經營，
    陳道宗有在該處落腳，所以曾去搜索該處，但沒有搜到」云云（見本院八十九年
    度上重訴字第九一０號陳道宗涉殺人等一案卷之八十九年十月二十四日訊問筆錄
    ），是陳道宗提出上開資料，尚不足採為有利之證據。
  (3)再者，陳道宗係李俊孝、林宜志、許世忠、己○○、丁○○等人之大哥，業據被
    害人乙○○於原審八十六年度重訴字八十七年二月三日訊問筆錄中陳述在卷，又
    陳道宗所有之嘉義市○○○路四五六之五二號住所，林宜志、李俊孝、許世忠、
    己○○、丁○○皆能自由進出，且警方於本案發生後之八十六年八月二十八日至
    上開處所搜索時，亦曾查扣到李俊孝、許世忠二人之身分證，有證人洪俊賢於八
    十九年十月二十四日至本院審理八十九年度上重訴字第九一０號陳道宗涉殺人等
    一案作證時所提出之搜索結果報告書、搜索扣押證明筆錄等影本附該卷可資佐證
    ，另陳道宗於嘉義市○○○路四五六之五二號強押被害人戊○○時所告知替李俊
    孝出氣討公道等語，足認陳道宗確為共犯李俊孝、林宜志、許世忠、被告己○○
    、丁○○之大哥無誤。因此，陳道宗於本院八十九年度上重訴字第九一０號一案
    審理時，聲請傳訊證人陳璽生、林純益、被告之妻李秀梅、林宏哲等人，欲資以
    證明其在八十六年八月二十六日本案發生時之行蹤乙節，因待證事實已臻明確，
    核無再予傳訊必要；另被害人戊○○於本院八十九年度上重訴字第九一０號審理
    時所稱「（我的）警訊筆錄是警方要求我配合己○○之供述，所以有些筆錄內容
    是警方寫的」之證稱（見該審卷之八十九年九月五日訊問筆錄），因與證人即製
    作蕭某警訊筆錄之警員施淵元證稱：「警訊筆錄中，有關戊○○回花店後的那一
    段（即如何被押到林森東路以後部分），是戊○○自己講的，在戊○○講出來之
    前，我並不知道他發生的過程，完全戊○○講，我才知道過程，至於之前己○○
    有無講出來，我並不知道」（見本院八十九年度上重訴字第九一０號一案之八十
    九年九月十九日訊問筆錄），且蕭某先前於本案原審中即曾表示有人放話欲對其
    不利，足見被害人戊○○之上開證述，應屬附合陳道宗辯解之詞，非屬真實，而
    不足採；至證人即警員林界場於本院八十九年度上重訴字第九一０號一案審理時
    證稱：「據我所知，陳道宗好像已將（林森東路）屋子出租給星璇服飾店，所以
    他人沒有住在那裡（指林森東路）」（見該審卷之八十九年十月三日訊問筆錄）
    ，因就此部分林界場於上開案審理時又證稱「案發幾天後（其已調查出此一線索
    ）」，但其竟未將此一線索提供給本案之警方專案小組主辦人，顯有違警方之辦
    案程序，且其亦未進一步查證，所持之理由竟係「當時陳道宗已被收押」，然陳
    道宗案發後係逃亡遭檢察官通緝後，直至八十六年十二月二十八日始被警方緝獲
    並經檢察官諭知交保，並未被收押，有卷內之通緝書、通緝案件報告書、檢察官
    八十六年十二月二十八日訊問筆錄可稽，顯示證人林界場上開證述，亦係迴護陳
    道宗之詞，非屬真實，而亦不足採，均附此敘明。
    綜上所述，相互參證，故被告等上開所辯，無非均係事後畏罪卸責之詞，不足採
    信。本件此部分之事證明確，被告二人之犯行堪以認定。
三、按槍砲彈藥刀械管制條例於八十六年十一月二十四日修訂公布，並於八十六年十
    一月二十六日生效，本件犯罪時間為八十六年八月二十六日，犯後法律已有變更
    ，原槍砲彈藥刀械管制條例第七條第四項法定刑由原一年以上七年以下有期徒刑
    ，修正為五年以上有期徒刑，併科新臺幣一千萬元以下罰金，而比較新舊法之刑
    度，以裁判前之法律有利於被告，依刑法第二條第一項但書之規定，仍應適用修
    正前舊法之規定處斷。又具殺傷力之子彈，均可供軍用、警用或自衛用，有國防
    部八十三年一月二十四日（八三）崑峻字０五三二號函乙紙存查可資參照。從而
    被告持有之子彈均係具殺傷力之制式子彈，自可供軍用。因之，本件被告己○○
    、丁○○與陳道宗、李俊孝、林宜志、許世忠等人共同持槍強押被害人許坤華、
    丙○○、乙○○、戊○○等人，核被告己○○、丁○○此部分未經許可，無正當
    理由，並意圖供妨害自由犯罪之用而持有手槍行為，各係犯修正前槍砲彈藥刀械
    管制條例第七條第四項之罪；以同一原因持有可供軍用子彈部分，依同條例第十
    三條之一規定，應犯刑法第一百八十七條之罪。公訴人認該持有子彈部分，係犯
    修正前槍砲彈藥刀械管制條例第十一條第三項之罪尚有未洽，起訴法條應予變更
    。被告己○○、丁○○等人就剝奪被害人許坤華、丙○○、乙○○、戊○○行動
    自由部分，各係同時觸犯數刑法第三百零二條第一項之剝奪行動自由罪，渠等係
    一共同行為，侵害許坤華等人數法益，應依競合關係從一重處斷。被告己○○、
    丁○○與陳道宗、李俊孝、林宜志、許世忠等對於右開犯行之實施，彼此間互有
    犯意聯絡及行為分擔，均為共同正犯。又彼等前開同時同地持有手槍、子彈，為
    一行為觸犯數罪名之想像競合犯，應從一重之無故持有手槍罪處斷。又無故持有
    手槍與妨害自由二罪之間，有方法結果之牽連關係，應從一重之無故持有手槍罪
    處斷。又被告己○○曾因違反槍砲彈藥刀械管制條例案件，經判處有期徒刑一年
    四月確定，於八十三年七月二十五日執行完畢，此有臺灣嘉義地方法院檢察署被
    告刑案資料查註紀錄表一份附卷可憑，茲於執行完畢後五年以內再犯本案有期徒
    刑以上之無故持有手槍、寄藏槍枝等罪，均為累犯，應依刑法第四十七條規定加
    重其刑。
四、原審法院認被告罪證明確，予以論罪科刑，固非無見，惟(一)槍砲彈藥刀械管制條
    例第十九條第一項規定：「犯第七條、第八條、第十條、第十一條、第十二條第
    一項至第三項、第十三條第一項至第三項之罪，經判處有期徒刑者，應於刑之執
    行完畢或赦免後，令入勞動場所，強制工作，其期間為三年。」司法院大法官會
    議認該規定因不問行為人有無預防矯治其社會危險性之必要，一律予以宣付強制
    工作三年，拘束其中不具社會危險性之受處分人之身體、自由部分，其所採措施
    與所欲達成預防矯治之目的及所需程度，且不分情節輕重，一律強制工作三年，
    亦侵害法官對於保安處分之裁量權，不合憲法第二十三條所定之比例原則，應自
    司法院大法官會議第四七一號解釋公佈日即八十七年十二月十八日起不予適用。
    原判決未經說明被告己○○、丁○○有無預防矯治其社會危險性之必要，逕依修
    正後槍砲彈藥刀械管制條例第十九條第一項規定令被告於刑之執行完畢或赦免後
    ，令入勞動場所，強制工作，核有未洽。(二)警方至許坤華陳屍地點查獲林宜志所
    未擊發子彈一顆；及嗣後警方接獲匿名報案，而於同年十月三日下午五時十分在
    嘉義縣竹崎鄉鹿滿村興產橋下尋獲林宜志等人作案用之具殺傷力之子彈五顆，其
    中拆解一顆，試射二顆，剩二顆，連同上開未擊發子彈一顆，合計子彈『三顆』
    ，均係違禁物，應依法宣告沒收之。詎原判決主文及理由諭知沒收之子彈數目卻
    誤為『二顆』，亦有未洽。(三)本案經查並無積極證據足證被告二人涉有殺人犯行
    （理由詳如後述），原審卻疏未詳加審究，遽認被告二人應成立共同連續殺人罪
    ，即有違誤。被告己○○、丁○○上訴意旨否認有共犯殺人罪，並指摘原判決諭
    知強制工作而有不當之處，為有理由，至於被告二人猶執前詞，否認有妨害自由
    、無故持有手槍或無故持有改造模型槍等犯意，並認原審量刑過重，雖不足採，
    惟原判決既有可議，自應由本院將原判決撤銷改判。爰分別審酌被告己○○、丁
    ○○持有槍枝，甚且持槍押人，導致有人因而喪命，危害社會治安甚鉅，並參酌
    其等之品性、犯罪動機、目的、手段、所生危害、犯後態度及丁○○有配合警方
    查獲槍枝等一切情狀，分別量處如主文第二項、第三項所示之刑。扣案之巴西Ｔ
    ＡＵＲＵＳ廠製九ＭＭ半自動手槍（含彈匣一個）及匈牙利ＦＥＧ廠制九ＭＭ半
    自動手槍（含彈匣一個）各一把，及子彈三顆（警方至許坤華陳屍地點查獲林宜
    志所『未擊發子彈一顆』；及嗣後警方接獲匿名報案，而於同年十月三日下午五
    時十分在嘉義縣竹崎鄉鹿滿村興產橋下尋獲林宜志等人作案用之具殺傷力之子彈
    五顆，其中拆解一顆，試射二顆，剩二顆，連同上開『未擊發子彈一顆』，合計
    三顆），均係違禁物，依法宣告沒收之。至於因鑑定拆解、試射之子彈，已非違
    禁物，為廢棄物，爰不為沒收諭知。
五、末按人民身體之自由應予保障，憲法第八條設有明文。限制人身自由之法律，其
    內容須符合憲法第二十三條所定要件。保安處分係對受處分人將來之危險性所為
    拘束其身體、自由等之處置，以達教化與治療之目的，為刑罰之補充制度。本諸
    法治國家保障人權之原理及刑法之保護作用，其法律規定之內容，應受比例原則
    之規範，使保安處分之宣告，與行為人所為行為之嚴重性、行為人所表現之危險
    性，及對於行為人未來行為之期待性相當。槍砲彈藥刀械管制條例第十九條第一
    項規定：「犯第七條、第八條、第十條、第十一條、第十二條第一項至第三項、
    第十三條第一項至第三項之罪，經判處有期徒刑者，應於刑之執行完畢或赦免後
    ，令入勞動場所，強制工作，其期間為三年。」此項規定不問對行為人有無預防
    矯治其社會危險性之必要，一律宣付強制工作三年，限制其中不具社會危險性之
    受處分人之身體、自由部分，其所採措施與所欲達成預防矯治之目的及所需程度
    ，不合憲法第二十三條所定之比例原則。犯上開條例第十九條所定之罪，不問對
    行為人有無預防矯治其社會危險性之必要，一律宣付強制工作三年之部分，與本
    解釋意旨不符，應自本解釋公布之日起不予適用。犯該條例第十九條第一項所列
    舉之罪，依個案情節符合比例原則部分，固應適用該條例宣告保安處分；若不符
    合部分而應宣告保安處分者，則仍由法院斟酌刑法第九十條第一項規定之要件，
    依職權為之，於此，自無刑法第二條第二項之適用，亦即仍有從新從輕原則之適
    用。本院認被告二人尚無刑法第九十條第一項規定之要件，因而本院不令被告於
    刑之執行完畢或赦免後，令入勞動場所，強制工作，附為敘明。
六、公訴意旨另以：被告己○○、丁○○於八十六年八月二十六日晚上七時許，夥同
    陳道宗、李俊孝、林宜志、許世忠等六人基於共同持槍殺人之共同概括犯意聯絡
    ，推由林宜志、許世忠、李俊孝將正在該花店內閒聊之許坤華、丙○○、乙○○
    等三人押上車先行離去，另被告丁○○開走戊○○所有之Ｎ３－０五五五號車一
    同離去，並將該車停放在嘉義市精忠國小，就趕至「天下第一園」，另被告己○
    ○則留在花店待戊○○返回屋內欲再押走戊○○，旋不久戊○○返家，立刻被己
    ○○持槍看住，己○○即叩機與林宜志聯絡，然未能聯絡上，己○○乃將戊○○
    強押上路旁，攔計程車而至嘉義市○○○路四五六之五二號「天下第一園」（陳
    道宗住處）與陳道宗、丁○○等人會合，看管戊○○。另同夥李俊孝、林宜志、
    許世忠三人則押著許坤華、丙○○、乙○○三人由李俊孝駕車，於當日晚上七時
    三十分駛往嘉義縣竹崎鄉塘興村往無底潭之偏僻產業道路上（即嘉義縣竹崎鄉○
    ○○段第一０二號土地附近），等候己○○載戊○○前來會合，約十至十五分鐘
    後至當日晚上七時五十分許，李俊孝將車子倒車迴轉，由林宜志、許世忠兩人，
    強拉許坤華至前方，許世忠退後返回車子，由林宜志開槍射殺許坤華頭部及身體
    ，先開兩槍，隨後又補開五槍，使許坤華頭部及身體分佈有穿透性及貫穿性彈孔
    七處，因近距離多處槍傷造成心臟破裂，引起胸內大出血死亡。後由許世忠（起
    訴書載為林宜志）駕車離去另尋覓作案地點，並要丙○○聯絡陳偉成以便約出，
    惟因無法聯絡而作罷。隨即車子由許世忠駕駛，由竹崎－番路－中埔－澐水經關
    仔嶺路往白河方向行駛，至臺南縣白河鎮往嘉義縣水上鄉中庄三角潭之一產業道
    路時，李俊孝要丙○○下車，然鄭某沒有下車，雙方僵持約五分鐘，丙○○並懇
    求是童年朋友，何必這樣，李俊孝始暫行消去殺意。其後，車子繼續開往嘉義縣
    水上鄉柳林村，中途由林宜志停車打電話與陳道宗聯絡約定見面地點，隨後上車
    ，由許世忠繼續將車子開往嘉義縣民雄鄉頭橋往同縣新港鄉方向行駛，行至新港
    鄉○○○道路旁邊，與陳道宗駕駛紅色小自客車載己○○會合，林宜志下車交談
    約五分鐘，林宜志再上車後，佯稱要回去射殺許坤華地點要將許坤華屍體拉到山
    下，惟行駛約一百公尺時，陳道宗、己○○又超車，雙方交談後乃決定就近在新
    港地區殺人。林宜志上車後旋戴手套，車子掉頭回新港方向行駛，陳道宗、己○
    ○所駕駛之紅色車往嘉義方向駛去。隨後林宜志等人之車輛往新港偏僻產業道路
    遶約三十分鐘，假稱「林宜志」欲找一個人。於同日晚上十一時許，將丙○○、
    乙○○等二人載至嘉義縣新港鄉○○村○○○○道路上，李俊孝命丙○○下車，
    由李俊孝持槍，許世忠則在旁警戒，李俊孝持槍欲射殺丙○○時，丙○○見狀趁
    機搶下李俊孝手上槍枝，而使該槍落地並趁亂奔走逃離現場始倖免於難，林宜志
    見狀下車欲阻止丙○○時，乙○○乃乘隙開車逃離並駕該車至嘉義縣民雄分局溪
    口分駐所報案。嗣戊○○聯絡上乙○○，被告己○○知事蹟敗露不得不與戊○○
    一同前往溪口分駐所領車，己○○並佯稱該車為李俊孝所借走，然為警識破被告
    己○○始吐露實情。嗣警方接獲匿名報案，而於同年十月三日下午五時十分在嘉
    義縣竹崎鄉鹿滿村興產橋下尋獲作案用之上開二把手槍及具殺傷力之子彈五顆（
    拆解一顆，試射二顆）。因認被告己○○、丁○○各涉犯刑法第二百七十一條第
    一項之殺人罪及同條第二項、第一項之殺人未遂罪等罪嫌等語。
七、公訴人認被告己○○、丁○○各涉犯刑法第二百七十一條第一項之殺人罪嫌，無
    非以前開事實，業據被害人丙○○、乙○○指訴甚詳，互核一致。且衡情持槍押
    人若遭反抗或言語起衝突，必引起開槍射擊，為眾所週知。若謂僅要教訓許坤華
    等人，被告等在上開花店內即可就地實施，何須持槍以眾押解被害許坤華、丙○
    ○、乙○○至案發偏僻山區？被告己○○、丁○○若無共同故意殺人之犯意聯絡
    ，亦有共同不確定故意殺人之犯意聯絡。又制式手槍威力強大，而持之對人頭部
    及身體多處射擊，極易取人性命，當為被告己○○、丁○○所認識，彼等既明知
    上情，被告等竟持之射擊被害人許坤華頭部及身體數槍，極易取人性命，足徵被
    告等人當時基於殺死許坤華之故意而槍擊之，甚為明顯。而被害人許坤華確因本
    件槍擊案死亡，並經檢察官督同法醫師相驗屬實，有相驗屍體證明書各一紙在卷
    足憑；且於許坤華屍體上起出之一顆彈殼，確為獲案之巴西ＴＡＵＲＵＳ工廠製
    九mm半自動手槍制式手槍所擊發，此有內政部警政署刑事警察局鑑驗通知書在卷
    可稽等事證，為其所憑論據。
八、按犯罪事實應依證據認定之，無證據不得推定其犯罪事實，又不能證明被告犯罪
    者，應諭知無罪之判決，刑事訴訟法第一百五十四條、第三百零一條第一項分別
    定有明文。又認定不利於被告之事實，須依積極證據，苟積極證據不足為不利於
    被告事實之認定時，即應為有利於被告之認定，更不必有何有利之證據（最高法
    院三十年上字第八一六號判例參照）。再事實之認定，應憑證據，如未能發現相
    當證據，或證據不足以證明，自不能以推測或擬制之方法，為裁判基礎（最高法
    院四十年台上字第八六號判例參照）。又告訴人之告訴，本以使被告受刑事訴追
    為目的，故其陳述是否與事實相符，自應調查其他證據，以資審認，苟其所為攻
    擊之詞，尚有瑕疵，則在此瑕疵未予究明以前，即不能遽採為斷罪之基礎（最高
    法院五十二年台上字第一三００號、六十一年台上字第三０九九號判例參照）。
    次按共犯之成立，除共同實施犯罪行為者外，其就他人之行為負共犯之責者，以
    有意思聯絡為要件，若事前並未合謀，實施犯罪行為之際，又係出於行為者之獨
    立之意思，即不負共犯之責（最高法院十九年上字第六九四號判例參照）。又按
    刑法上之教唆犯，以對於本無犯罪意思之人，唆令決意實施犯罪為其本質。
九、上訴人即被告己○○、丁○○均自始至終堅決矢口否認有殺人犯行，被告己○○
    固坦承因同夥李俊孝常遭許坤華、陳偉成奚落而有所不滿，始前往中庄花店予以
    教訓，由同夥林宜志、許世忠、李俊孝將被害人許坤華、丙○○、乙○○等三人
    押上ＵＲ－八五二八號自小客車，另同夥陳道宗、丁○○則分別駕車一同離去，
    伊則留在花店待戊○○返回屋內再與戊○○攔計程車至「天下第一園」與陳道宗
    、丁○○等人會合，及當晚林宜志開槍射殺許坤華死亡後伊有驅車至新港鄉○○
○道路旁邊，與林宜志會面交談，林宜志再上車後，行駛約一百公尺時，伊又超
    車，與林宜志交談後即獨自返回「天下第一園」，嗣伊有前往溪口分駐所領車等
    情不諱，餘則矢口否認，並辯稱：伊無積欠戊○○十三萬元，亦無為戊○○催討
    未果而感到不滿，係因李俊孝與許坤華、陳偉成有嫌隙，伊等僅謀議前往中庄花
    店教訓陳偉成與丙○○，並無殺人之犯意。伊係受林宜志之託開車載渠等前往，
    於進入中庄花店，林宜志拿一支半自動手槍給伊作防身用，因丙○○、乙○○要
    搶槍，因此才持槍擊打丙○○、乙○○頭部，許坤華與林宜志互罵，林宜志就以
    槍抵住許坤華，林宜志、許世忠、李俊孝始有押人之動作產生。當林宜志以槍抵
    住許坤華時，伊就上二樓欲找戊○○不著，待伊下樓屋內空無一人，伊之小客車
    亦不見，嗣戊○○回來，伊告知衝突上情，即對林宜志等人扣機，但無音訊，始
    與戊○○攔計程車至林宜志之「天下第一園」租屋處尋找林宜志等人，不一會兒
    ，有人扣機給伊，伊即打電話，對方說打呼叫器之人是在白河打的，人已經走了
    ，說要去新港，車子要晚點還伊。伊獨自一人即刻驅車至新港市區找尋，偶見伊
    小客車在該市區一處公用電話旁及林宜志正要打電話，伊上前欲索回車子，得知
    林宜志等人殺死許坤華，林宜志拒不交還車子，要伊先回其上開租屋處，隨後會
    把車子還給伊，伊怕林宜志不把車子還伊，於林宜志上車行駛約一百公尺時，伊
    又超車向林宜志交代還車，就趕回「天下第一園」將林宜志等人殺死許坤華之事
    告知戊○○，因該處無電話，所以與戊○○、丁○○前去徐信傑所經營之「國信
    冷氣行」扣機尋人，其間民雄分局扣機要伊前往分駐所，伊要求謝人偉開車載伊
    與戊○○、徐信傑同去分駐所，途中伊家中有民雄分局刑警扣機給伊，伊回電話
    表明正前往，始遭警查獲。因之，伊前往中庄花店係要教訓陳偉成與丙○○，伊
    並無殺人之犯意，其後林宜志等人射殺許坤華死亡及射殺丙○○、乙○○未果，
    已超出原計劃範圍，實非伊所預見云云。另被告丁○○固坦承於上揭時間同去中
    庄花店，離去時並開走戊○○所有之Ｎ３－０五五五號車，並將該車停放在嘉義
    市精忠國小，就步行至「天下第一園」等情不諱，惟辯稱：伊至中庄花店看到渠
    等發生爭吵，雙方都是朋友，伊不想管事，就先開走戊○○之車子離去，後來至
    「天下第一園」陪被告己○○泡茶而已，伊無共同參與強押許坤華、丙○○、乙
    ○○等三人，伊亦無夥同林宜志等人射殺許坤華死亡及射殺丙○○未果，伊並無
    殺人之犯意聯絡等語。經查：
  (一)被害人許坤華確因本件槍擊案，頭部及身體分佈有穿透性及貫穿性彈孔七處，因
    近距離多處槍傷造成心臟破裂，引起胸內大出血死亡，並當場陳屍在往嘉義縣竹
    崎鄉塘興村往無底潭之偏僻產業道路上（即嘉義縣竹崎鄉○○○段第一０二號土
    地附近）乙情，固據被害人許坤華之父甲○○指陳甚詳，並經檢察官督同法醫師
    相驗屬實，有勘驗筆錄、複驗筆錄及解剖筆錄各一份、陳屍現場圖、死亡證明書
    及相驗屍體證明書各一紙、現場照片二十幀附於相驗卷足憑（詳相驗卷第五、十
    四、十五、二十一至二十四、二十九至三十二等頁）。參以證人林宜志於本院前
    上重更二審到庭坦承夥同許世忠、李俊孝將許坤華、丙○○、乙○○自中庄花店
    押上車離去，並於上揭時地由自己開槍射殺許坤華無訛（詳本院重上更二審卷第
    一二三、一二四頁）；及本院本審調查時囑託臺灣板橋地方法院訊問林宜志證稱
    ：「我當天要去嘉義縣水上鄉中庄花店泡荼，當時已經過了中午，我去時丙○○
    、乙○○、許坤華已經在泡茶了，與我同行的人還有許世忠、李俊孝，我到後就
    跟他們一起泡茶，泡茶時許坤華說失我的級數不夠，意思就是說我的輩份不夠，
    叫我不要多說，我就站起起來把身上的槍拿出來指著他，我跟他說不知道我身上
    有帶槍，還這樣跟我說話，不然我們去竹崎找偉成替我們評評理，．．我們上車
    由李俊孝開車，我的槍一直對著地板，在車上我們沒有吵架，乙○○只有叫我稍
    微教訓一下不要太嚴重，而槍我只有在花店向過許坤華，並沒有對過其他人，到
    竹崎後，找不到偉成，那時天色已晚，為了逃避警察臨檢，就往產業道路開，開
    到案發現場，許坤華說要小便，我與他一同下車，其他人就留在車上，我們蹲下
    來抽菸，離車子約二公尺左右，我對他說：『細仔為何從小到大都要歁負我』，
    我跟許坤華是學長學弟關係，我會出來混也是他帶我出來的，他就說：『阿志你
    現在有槍不是最大，我不相信你有槍就敢打死我』，我聽了很生氣，本來蹲著就
    站起來，退了一步，只知道槍口對著他的方向下意識就扣了板機，然後我就驚慌
    的跑回車上，叫開車的人快開車離開現場．．．」等語（見上重更（三）卷第一
    五九頁）。且被害人乙○○於警偵訊中指稱：伊等三人被渠等持槍押上ＵＲ－八
    五二八號自小客車，駕駛座上坐著綽號「俊孝」的男子（指李俊孝），丙○○坐
    後座左邊，我坐中間，然後是許坤華，右邊是由一名「志仔」綽號「大舌」（台
    語、指林宜志），開往竹崎鄉塘興村往無底潭之偏僻產業道路上，綽號「大舌」
    之男子示意李俊孝停車，並稱要等候其他人，等待之時，李俊孝將車子倒車迴轉
    ，約等十分鐘未見人來時，綽號「大舌」之男子與另一男子（指許世忠）就將許
    坤華押下車令其蹲下，後來未見同夥之人，另一押許坤華之男子（指許世忠）退
    回車子停放處，沒多久就聽見綽號「大舌」之男子開槍射殺許坤華，綽號「大舌
    」之男子返回車上時說在許坤華頭部開槍，隨後又開車至白河鬧區時有停車綽號
    「大舌」之男子下車到公用電話亭打電話或扣機，然後車子開往中庄左轉至水上
    鄉柳子林，在柳子林之途中，李俊孝又停車要強拉丙○○下車，丙○○不從未果
    ，車子行駛至民生社區，綽號「大舌」之男子又下車打電話，然後車子載至新港
    鄉○○村○○○○道路上停車，李俊孝與這名男子（指許世忠）就將丙○○強拉
    下車，丙○○在車後掙扎，駕車之綽號「大舌」之男子見狀就下車幫忙制服，並
    說對丙○○頭部灌（開）一槍就好了，伊見綽號「大舌」之男子離開駕駛座，就
    由後座跨向駕駛座迅速駕車逃逸，並駕該車至嘉義縣民雄分局溪口分駐所報案等
    語（詳八十六年八月二十七日警訊筆錄、相驗卷第十六、十七頁、偵字第六０三
    七號偵查卷第三一、三二頁），核與被害人丙○○於警訊中指稱：伊等現場共參
    人被押走，伊與乙○○、許坤華（應係指許坤華，警訊筆錄誤記為丙○○），後
    來由李俊孝押載我們往嘉義縣中埔鄉○里○○路走台三線往竹崎山區行駛，至竹
    崎鄉○○村○○道路，喝令許坤華下車，由許世忠、林宜志兩人持槍強押下車，
    押至產業道路上，便要許坤華蹲在車後，要等「小寶」己○○車子到來，等約十
    至十五分鐘後，要李俊孝將車子倒車迴轉，由林宜志、許世忠兩人，強拉許坤華
    至前方，許世忠退後返回車子，由林宜志開槍射殺許坤華，先開兩槍，只聽到許
    坤華哀嚎不已，林宜志隨後又補開了多槍，直至無聲為止，隨後林宜志笑稱：每
    一發都中頭部很爽，就像我們昨天殺另一人一樣的爽。隨即車子由許世忠駕駛，
    車子由竹崎－番路－中埔－澐水行經關仔嶺路往白河方向行駛，至白河鎮往嘉義
    方向某加油站旁檳榔攤買檳榔五百元，並借電話講完之後，繼續往嘉義水上中庄
    （三角潭）至該產業道路時，李俊孝要伊下車，伊沒有下車，停約五分鐘，伊等
    在車內並懇求稱「伊等是童年朋友，何必這樣」，後來渠（指李俊孝）亦上車，
    車子繼續開往水上鄉柳林村，由林宜志停車下來打電話，隨後即上車，由許世忠
    繼續將車子開往民雄頭橋往新港方向行駛，隨後車子又開往新港偏僻產業道路，
    在該處遶約三十分鐘，假稱「林宜志」欲找一個人，但伊想係欲置伊與乙○○於
    死地。最後找到一處（經查係海豐村產業道路）非常偏僻處停車，由李俊孝叫伊
    下車，右手持槍對伊說「黑雞，你下來」，許世忠亦下車，許世忠並叫乙○○也
    一起車，林宜志即說這與乙○○沒有關係，伊拐了一下即由左後車門下車，李俊
    孝大聲稱要將伊打死，伊即出手搶李俊孝手上槍枝，兩人在地上翻滾，伊與李俊
    孝、許世忠均在地上搶槍，李俊孝叫林宜志快過來幫忙，槍被渠等搶去之後，伊
    即跑離該處，奮力往前跑不敢回頭，當在搶槍時乙○○由車上後座爬進駕駛座，
    將車開跑了，伊即與渠失去聯絡了，當時伊不知道我跑了多遠，直至田中有一戶
    人家尚未熄火，即進入借電話打一一九送華濟醫院治傷等語（詳八十六年八月廿
    八日警訊筆錄），有相吻合之處。而警方在被告己○○所有之ＵＲ－八五二八號
    自小客車上所採集之指紋，送內政部刑事警察局鑑定結果，確多屬林宜志、李俊
    孝及許世忠等人，有該局八十六、九、十七局紋字第四六八號鑑定書一份及照片
    在卷可憑（詳偵字第六０三七號偵查卷第一六九頁至二二一頁），堪認被害人許
    坤華、丙○○、乙○○等三人確實有由林宜志、許世忠、李俊孝以被告己○○所
    有之ＵＲ－八五二八號自小客車押載至嘉義縣竹崎鄉塘興村往無底潭之偏僻產業
    道路上，再由林宜志開槍射殺許坤華死亡後，續押載丙○○、乙○○等二人至嘉
    義縣新港鄉○○村○○○○道路上，由李俊孝持槍射殺丙○○未遂，於此殺人現
    場被告己○○、丁○○均未在場下手實施無訛。
  (二)因此，依上開最高法院判例之意旨，本案被告己○○、丁○○如就林宜志、許世
    忠、李俊孝之上開殺人行為應負共犯之責者，所當審究者為被告二人對林宜志、
    許世忠、李俊孝等人之殺人行為，有無意思聯絡為要件，或唆令林宜志、許世忠
    、李俊孝決意實施上開殺人行為。然查被害人戊○○於警訊陳稱：當時我正好
    外出不在，只有許坤華、丙○○、乙○○等三人在店內聊天，當我回到店內時，
    在店外看到丁○○駕駛我所有之Ｎ３－０五五五號自小客車正在倒車，將車子開
    到我店後方，我就追到後方去查看，剛好一部ＵＲ－八五二八號白色克萊斯勒自
    小客車開出來等語（詳竹崎分局八十六年八月二十八日上午九時警訊筆錄），參
    以被害人丙○○警訊時指稱：『被李俊孝夥同林宜志、許世忠、己○○等共計六
    人（另兩名姓名不詳男子，經查係丁○○及陳道宗挾持），係二十六日十九時許
    在水上鄉忠和村檳榔樹角十五之二十號中庄花店，由己○○及林宜志分持手槍一
    支強押走，當時我與乙○○、許坤華等三人於中庄花店內泡茶聊天，忽然有兩台
    車下來六個人，由綽號「小寶」己○○手持手槍大聲嚷著「起來起來」接著並向
    乙○○以槍柄搥打其頭部，並質問阿進去哪裡（戊○○），統統到屋後全部上車
    ，接著我們三人便被押上白色克萊斯勒，另丁○○駕駛藍色轎車與我們車併行，
    高喊小寶哥（己○○）與阿進尚未上車，在花店丁○○即掉頭回去押阿進，後來
    由李俊孝押我們往嘉義縣中埔鄉○里○○路走台三線往竹崎山區行駛，至竹崎鄉
    ○○村○○道路上，喝令許坤華下車，．．．等約十至十五分鐘後，要李俊孝將
    車子倒車迴轉，由林宜志與許世宗兩人強拉許坤華至前方，由林宜志開槍射殺許
    坤華，．．．隨即車子由許世忠駕駛車子由竹崎─番路─中埔─澐水，行經關仔
    嶺往白河行駛．．車子繼續開往水上鄉柳林村，由林宜志下車子繼續開往水上鄉
    柳林村，由林宜志下來打電話，隨後即上車，由許世忠繼續將車子開往民雄頭橋
    往新港方向行駛，行至新港欲進入街內路邊會合到一部紅色自小客，林宜志便下
    車與他交談約五分鐘．．』（詳警卷第十九、二十頁）。於偵查中亦證稱：『（
    問：你們的車為何先離開？）在花店是己○○、林宜志、丁○○，是己○○拿槍
    叫我們三人上車他並把鐵門拉下，我們被押上車後，己○○又上樓找人。有一輛
    紅色自小客車在新港會合，林宜志有下車與紅色自小客車的人講話，那是在射殺
    許坤華之後，他們講些什麼我聽不到，．．．紅色自小客車之人我不知是誰。』
    （詳嘉義地檢處八十六度偵字第六０三七號卷第三十頁）。另被害人乙○○於警
    訊時指稱：『八十六年八月二十六日十九時許，我與許坤華、丙○○在中庄花店
    內泡茶聊天時，突然有五、六名年輕男子分持三把手槍闖入花店，其中一名男子
    持槍指向許坤華，另一名持槍者以槍柄擊傷我右耳，另一名持槍者則以槍柄擊傷
    丙○○頭部，同時問「進仔去那裡」？丙○○回答「進仔不在」。之後就喝令我
    及許坤華、丙○○三人上一輛ＵＲ－八五二八號克萊斯勒白色自小客車之後座上
    時，我才看見駕駛者是李俊孝（住竹崎鄉復合村二十三之八號），我們被押上車
    後座時李俊孝就駕車往後庄方向，車行至中庄紅綠燈之處時，尾隨之一輛藍色自
    小客車就超前併行打開車窗告訴李俊孝所駕駛之車內男子（指林宜志）說：「進
    仔在花店內，他們要回頭去抓他」後該車就轉向，李俊孝所駕駛之自小客車則繼
    績往竹崎方向行駛。．．．李俊孝將車開至無底潭產業道路時，綽號大舌之男子
    示意李俊孝將車停在無底潭產業道路停車，並稱要等候其他人，約等十分鐘未見
    有何人來時，綽號大舌之男子與另一男子就將許坤華押下車令其蹲下，待十分鐘
    後未見同夥之人，等待之時李俊孝就將車倒車轉向，另一押許坤華之男子亦走回
    車子停放處，沒多久就聽見綽號「口吃」之男子開槍射殺許坤華兩槍，停頓幾秒
    後又聽見四槍聲，大舌之男子返回車上時說在許坤華（綽號細仔）頭部開槍。車
    子沿原山路下來繞往路鄉○○○○道路經中埔至水往關子嶺道路。車子行駛至關
    子嶺一入口隧道處就右轉往白河方向行駛。強押我們的車子開往關子嶺方向，我
    感覺出是要找偏僻處所槍殺丙○○，因為多次半途李俊孝示意要駕車之男子停車
    。車子由關子嶺往白河道路行駛至白河鎮鬧區時有暫停車，綽號大舌之男子下車
    到公用電話亭打電話或是呼叫器（回被告己○○之扣機），然後車子又開往中庄
    左轉至水上鄉柳子林，在柳子林途中李俊孝又停車要強拉丙○○下車，丙○○不
    從未果，車子又行駛至民生社區時，綽號大舌之男子又下車打電話後，續押我及
    丙○○由民雄大橋往新港時停車約幾分鐘後，有另一輛紅色自小客車來接應，綽
    號大舌之男子就下車與接應駕紅色自小客車內部詳男子交談後，紅色自小客車就
    掉頭離去，押著我們之車子再換綽號大舌之男子駕駛至新港鄉○○村○○道路停
    車，李俊孝與這名不詳姓名男子就將丙○○強拉下車，丙○○在車後掙扎時，駕
    車之綽號大舌之男子見狀就下車幫忙欲制服丙○○，並說對丙○○頭部灌（開）
    一槍就好了，我看見綽號大舌之男子離開駕駛座時，見機不可失就由後座跨向駕
    駛座迅速逃逸，並向溪口分駐所報案。』（詳竹崎分局警卷第二八至三二頁），
    足見被告己○○確實留在花店待戊○○返回，並無與林宜志、許世忠、李俊孝三
    人一同押解被害人許坤華、丙○○、乙○○離開「中庄花店」，且林宜志已槍殺
    許坤華後始用電話亭之電話回被告己○○之扣機，之前在押人途中並無與己○○
    聯繫，又林宜志等人並未在該電話亭定點等候被告己○○而係繼續駕車開往中庄
    ，車子駛至民生社區時，林宜志又下車打電話後，續押丙○○等人由民雄大橋往
    新港時停車約幾分鐘後，被告己○○始駕紅色自小客車驅至，而與林宜志交談後
    離去，另被告丁○○並未隨同前往參與殺人甚明。再酌以被害人戊○○指稱：
    「在「天下第一園」丁○○向我說我的車子他丟在精忠一村附近」、「陳道宗就
    叫丁○○持手槍看著我，他就和己○○一起外出．．．，約在晚上十一時許己○
    ○就回到該別墅內，並且說已出事了，叫我和丁○○一起出去外面共同乘一部紅
    色豐田轎車到徐信傑所經營的冷氣行去等語（詳竹崎分局八十六年八月二十八日
    第警訊筆錄及六０三七號偵查卷第三四頁），足徵被告二人在被告己○○驅車至
    新港與林宜志會面前，與被害人戊○○在「天下第一園」期間，對於林宜志殺害
    許坤華及李俊孝殺害丙○○未遂之事，完全不知情。又被告己○○於警訊中供
    稱：因為李俊孝經常向我們抱怨陳偉成及綽號「黑雞」丙○○等二人經常奚落他
    ，致他懷恨在心，並於八十六年八月二十六日下午七時才相邀前往「中庄花店」
    ，要教訓歐打陳偉成、丙○○洩恨等語（詳竹崎分局八十六年八月二十八日第四
    次警訊筆錄），核與被害人乙○○於警訊時指稱：我與丙○○、許坤華三人被押
    往竹崎途中，綽號大舌之男子說他們本來是要抓「偉成」（住竹崎鄉○○路），
    今天你們運氣較不好，同時說「偉成」曾說過許坤華以前被綽號大舌之男子押至
    蘭潭毆辱，以後有機會要討回來，今天你（指許坤華）會死去找「偉成」賠命等
    語（詳竹崎分局八十六年八月二十七日下午一時三十分警訊筆錄），及被害人戊
    ○○於警偵訊中指稱：「己○○．．．把我押到林森東路附近巷子內一別墅內，
    在該別墅坐約半小時，陳道宗及丁○○就從外面回到別墅來，陳道宗說．．．陳
    偉成時常打電話去消遣李俊孝，而李俊孝他們一夥人想不開才會押人，並且說我
    不是針對你們，是陳偉成害你們的」等語（詳竹崎分局八十六年八月二十八日警
    訊筆錄及六Ｏ三七號偵查卷第三三頁反面）有相吻合之處，且參酌被告丁○○於
    警偵訊中供稱：在本年（八十七年）八月二十六日傍晚我和林宜志、許世忠、李
    俊孝、己○○等五人在陳道宗住處泡茶，聊天時，李俊孝表示常遭丙○○、許坤
    華（將「陳偉成」誤述為「許坤華」）二人欺侮，期間林宜志就表示要替李俊孝
    出一口氣等語（詳竹崎分局八十六年十一月六日第三次警訊筆錄及七四一三號偵
    查卷第四十五頁反面），及林宜志於本院調查中供證稱：許坤華有說話譏笑我說
    「你的級數還不夠」，叫我不要說話，我押他們要找陳偉成評理，途中許坤華要
    下車小便，我與他下車，他就說「我不相信你有槍就敢射殺我」，我一時氣忿，
    失手開槍打死他，伊所書之自白書後段關於搶槍及槍殺被害人部分係實在等語（
    詳本院八十九年九月二十八日、同年十月十二日訊問筆錄），復有自白書一份附
    卷足稽。並衡諸情理，設若被告二人自始有與林宜志等三人共謀殺害丙○○等人
    ，於林宜志、許世忠、李俊孝三人一同押解被害人許坤華、丙○○、乙○○離開
    「中庄花店」時，即應跟隨同行，豈有被告丁○○單獨駕駛戊○○所有之Ｎ３－
    ０五五五號車離去，並將該車棄置在嘉義市精忠國小，而被告己○○在新港與林
    宜志會面後，返回「天下第一園」對被害人戊○○說已出事了，且自始至終未有
    要一併殺害戊○○之舉動，均有悖理之處。益徵被告二人至戊○○所開設「中庄
    花店」之動機在於欲教訓丙○○、陳偉成二人，因被害人許坤華與林宜志發生衝
    突，林宜志等人始於押人途中自己臨時起意殺人，被告二人並無事前合謀，或於
    林宜志等人實施殺人行為之際參與，或唆令渠等決意實施殺人，顯係林宜志等人
    之獨立犯意，被告二人即不負殺人共犯之責至明。
十、綜上所述，被告二人上開所辯，應可採信。此外，復查無其他積極證據足證被告
    涉有殺人犯行，揆諸首開說明，尚屬不能證明被告二人有與林宜志、李俊孝等人
    就槍殺許坤華、丙○○（未遂）部分犯罪。惟公訴人認此部分與被告二人上開持
    槍妨害自由有罪部分，有牽連犯裁判上一罪之關係，爰就此部分不另為無罪之諭
    知。
據上論斷，應依刑事訴訟法第三百六十九條第一項前段、第三百六十四條、第二百九
十九條第一項前段，修正前槍砲彈藥刀械管制條例第七條第四項、第十三條之一，刑
法第二條第一項但書、、第十一條前段、第二十八條、第五十五條、第三百零二條第
一項、第一百八十七條、第三十八條第一項第一款，罰金罰鍰提高標準條例第一條，
判決如主文。
本案經檢察官邱克斌到庭執行職務。
中    華    民    國      九十一      年      三      月      十二      日
                                  臺灣高等法院臺南分院刑事第五庭
                                      審判長法官  鄭    文    肅
                                            法官  黃    三    哲
                                            法官  王    浦    傑
右正本證明與原本無異。
如不服本判決，應於判決送達後十日內向本院提出上訴狀，其未敘述理由者並應於提
出上訴狀後十日內向本院補提理由書（應附繕本)。
                                      法院書記官  蔡    振    豐
中    華    民    國      九十一      年      三      月      十四      日
附錄本案論罪科刑法條全文：
刑法第一百八十七條：
意圖供自己或他人犯罪之用，而製造、販賣、運輸或持有炸藥、棉花藥、雷汞或其他
相類之爆裂物或軍用槍砲、子彈者，處五年以下有期徒刑。
刑法第三百零二條第一項：
私行拘禁或以其他非法方法，剝奪人之行動自由者，處五年以下有期徒刑、拘役或三
槍砲彈藥刀械管制條例第十條第三項：
未經許可無故持有、寄藏或意圖販賣而陳列第一項所列各式槍砲之一者，處三年以下
有期徒刑。
槍砲彈藥刀械管制條例第七條第四項：
未經許可，無故持有寄藏或意圖販賣而陳列第一項及第二項所列槍砲之一者，處一年
以上七年以下有期徒刑。
